【裁判字號】    97,上易,1288
【裁判日期】    970819
【裁判案由】    詐欺
【裁判全文】
臺灣高等法院臺中分院刑事判決        97年度上易字第1288號
上  訴  人  臺灣臺中地方法院檢察署檢察官
被      告  丙○○
上列上訴人因詐欺案件，不服臺灣臺中地方法院97年度易字第
679號中華民國97年5月29日第一審判決（起訴案號：臺灣臺中
地方法院檢察署96年度偵字第9467號），提起上訴，本院判決如
下：
    主  文
上訴駁回。
    理      由
一、本案經本院審理結果，認被告丙○○被訴幫助詐欺犯行係屬
    不能證明，其證據及理由，業據第一審判決書理由欄記載甚
    詳，爰引用之（如附件）。原審以不能證明被告犯罪，而依
    刑事訴訟法第三百零一條第一項規定，諭知無罪之判決，經
    核認事用法，並無不合，檢察官上訴意旨雖猶謂「(一)被告將
    其在渣打國際商業銀行（原為新竹國際商業銀行）苗栗分行
    開立帳號00000000000000號帳戶（下稱系爭
    帳戶）之存摺、提款卡、印章及密碼等物，提供予真實姓名
    年籍不詳之成年人使用，為原審所是認。(二)又告訴人甲○○
    在中國信託商業銀行豐原分行所開立之帳號0000000000000
    號帳戶，業於94年9月16日，遭警察機關通報銀行設為警示
    帳戶，有中國信託商業銀行函文及所檢附資料在卷可考。復
    經調閱上開警示帳戶、報案紀錄等資料所示，另一被害人高
    樹弘於94年9月13日，因詐欺集團成員撥打電話，佯稱有女
    子願意援交，惟需確認身分，故需將金融卡插入ATM測試，
    然因系統有問題，須以存款機存入指定帳戶內更正云云，致
    高樹弘陷於錯誤，因而以存款機存款之方式，先後存入9萬
    元至告訴人甲○○之上開帳戶之事實，有財團法人金融聯合
    徵信中心、臺北市政府警察局北投分局呈報單、高樹弘之報
    案三聯單、高樹弘之警詢筆錄、受理詐騙帳戶通報警示、詐
    騙電話斷話簡便格式表、匯款單可資佐證，堪認告訴人甲○
    ○所設定之上開帳戶確已成為詐騙集團所使用之人頭帳戶。
    觀諸告訴人依指示將自己在中國信託銀行之上開帳戶，與詐
    騙集團所提供之被告丙○○所有之新竹國際商業銀行苗栗分
    行帳號00000000000000號帳戶設定語音轉帳並提供語音轉帳
    密碼後，另一被害人高樹弘所匯入告訴人甲○○之上開帳戶
    內之款項，均遭詐騙集團以語音轉帳之方式，轉入被告丙○
    ○之上開帳戶內旋遭提領一空，顯見詐騙集團係利用告訴人
    甲○○、被告丙○○之帳戶，用以隱匿、掩飾犯罪所得，致
    使其他被害人追查無門，至為明確。(三)再者，告訴人甲○○
    確曾因遭詐騙而於94年9月5日14時12分許，將7萬元匯入姜
    婷婷在臺灣郵政股份有限公司湖口鐵騎郵局所開立帳號0000
    0000000000號帳戶內，又於同日匯款至陳新豪所有之臺灣中
    小企業銀行帳號00000000000號帳戶內乙節，業據證人即告
    訴人於偵訊中證述明確，並有匯款單在卷可稽。且其於察覺
    有異後，隨即於94年9月21日有報警之舉，有臺中縣警察局
    霧峰分局豐原派出所受理各類案件紀錄表、受理詐騙帳戶通
    報警示、詐騙電話斷話申請表在卷可考。其為等待對方是否
    返還失款之期間，僅隔2日，尚稱合理。再參以告訴人所供
    稱之因援交遭詐騙之情節，亦與高樹弘前述遭詐騙之情節雷
    同，且已詳實交代過程及提供相關資料，顯見告訴人證稱其
    因遭詐騙後，亟欲取回失款，只能相信對方而設定語音轉帳
    等語，尚非不可採信。是本件確有被害人遭詐騙而匯款至甲
    ○○帳戶後，經語音轉帳至被告之上開帳戶，旋遭提領一空
    ，顯見被告之上開帳戶，業已成為詐騙集團使用之人頭帳戶
    至明。原審漏未審酌及此，遽而諭知被告無罪，尚屬違誤」
    云云。
二、惟(一)本件公訴意旨係以「被告提供其上開系爭帳戶之存摺等
    物，予姓名年籍不詳之成年人使用，該詐騙集團取得上開帳
    戶後，向告訴人甲○○，佯稱同意與告訴人援交，但為確認
    告訴人非警察人員為由，要求告訴人至自動櫃員機前依指示
    操作，致告訴人陷於錯誤，乃依指示陸續匯出款項至指定帳
    戶，該詐欺集團成員復又佯稱可將之前匯出之款項返還，但
    以返還系統設定值為二十萬元為由，要求告訴人將自己在中
    國信託商業銀行豐原分行所開立之帳號000000000
    0000號帳戶與其所提供張遠任所有之華南商業銀行頭份
    分行帳號000000000000號帳戶及被告丙○○所
    有之系爭帳戶設定語音轉帳並提供語音轉帳密碼後，告訴人
    再依指示領出詐欺集團成員匯入至告訴人之上開帳戶內之七
    萬五千五百元後，再於九十四年九月五日十四時十二分許，
    將七萬元匯入姜婷婷所有之臺灣郵政股份有限公司湖口鐵騎
    郵局帳號00000000000000號之帳戶內，又於
    同日匯款至陳新豪（另由檢察官為不起訴處分）所有之臺灣
    中小企業銀行帳號00000000000號帳戶內，因認
    被告丙○○涉有刑法第三十條第一項、第三百三十九條第一
    項之幫助詐欺取財罪嫌」云云，足認公訴人起訴之犯罪事實
    ，係以上揭告訴人甲○○因受騙而匯款入被告上開帳戶，而
    被告丙○○涉有幫助詐欺取財罪嫌。(二)經查被告所開設之系
    爭帳戶自九十三年一月一日起直至九十四年九月四日止均無
    交易情形，告訴人甲○○於上開起訴事實所示時間，顯並未
    有何因受騙而將任何金錢匯入被告開設之系爭帳戶內情事，
    業經原審法院已詳敘其理由，原判決因而認被告所為尚不構
    成上開幫助詐欺取財罪責，於法並無不合。公訴人上訴認應
    就被告予以論罪科刑，而指摘原判決不當，為無理由，應予
    駁回。(三)至上訴意旨認「另一被害人高樹弘嗣後另外於94年
    9月13日，因詐欺集團成員撥打電話，佯稱有女子願意援交
    ，而受騙以存款機存款之方式，先後存入9萬元至告訴人甲
    ○○之上開帳戶方式，再轉入被告丙○○之上開帳戶內旋遭
    提領一空，顯見詐騙集團係利用告訴人甲○○、被告丙○○
    之帳戶行騙」云云，縱為屬實，惟本件起訴事實，既應為無
    罪之諭知，已如上述，則上訴意旨所指該被害人高樹弘受騙
    部分之事實與前開無罪部分，並無裁判上一罪關係，本院無
    從併為審判，併為敘明。
三、據上論斷，應依刑事訴訟法第三百七十三條、第三百六十八
    條，判決如主文。
本案經檢察官乙○○到庭執行職務。
中    華    民    國    97    年    8     月    19    日
            刑事第二庭  審判長法  官  李  璋  鵬
                              法  官  胡  忠  文
                              法  官  蕭  錦  鍾
上列正本證明與原本無異。
不得上訴。
                              書記官  蕭  訓  慧
中    華    民    國    97    年    8     月    19    日


司法院資訊處製作；財團法人民間司法改革基金會備份。
